【裁判字號】    92,上易,910
【裁判日期】    920521
【裁判案由】    妨害名譽
【裁判全文】
臺灣高等法院高雄分院刑事判決          九十二年度上易字第九一號
    上 訴 人
    即自訴人  甲○○
    被    告  乙○○
右上訴人因自訴被告妨害名譽案件，不服臺灣高雄地方法院九十二年度自字第一六三
號中華民國九十二年五月二十一日第一審判決，提起上訴，本院判決如左：
      主      文
上訴駁回。
      理      由
一、本案經本院審理結果，認原審以不能證明被告乙○○犯罪，諭知無罪判決，核無
    不當，應予維持，並引用原審判決書所記載之理由。
二、上訴人即自訴人甲○○上訴意旨雖又指稱：被告寄發之高雄市新興郵局第五二三
    號存證信函，其上有該郵局經辦員楊金春及主管何秀鳳之署名蓋章，致其等得以
    共見共聞，是被告公然在外多方任情詈罵、嘲弄，足以妨害自訴人之名譽與人格
    危險，已觸犯刑法第三百零九條第一項之公然侮辱罪及同法第三百十條第一項之
    誹謗罪，應依誹謗罪從重論處等情。
三、惟查，被告寄發之前開存證信函，其收件人僅有自訴人甲○○，並無寄給他人，
    此有自訴人提出之存證信函影本附卷可稽。該存證信函之上，雖有經辦員楊金春
    及主管何秀鳳之蓋章，表示該存證信函係彼等所經辦核發，但彼等為特定之經辦
    人，非不特定之多數人。被告辯稱該存證信函係通知自訴人不要把信件寄到伊之
    處所，並無散布於眾之意圖，應堪採信。被告寄發之存證信函，僅有特定之經辦
    人目睹，不能謂被告有散布於眾之意圖。而被告係在郵局寄發存證信函，並非在
    公共場所，以粗鄙言語辱罵自訴人，使不特定之多數人共見共聞，亦與刑法第三
    百零九條第一項之「公然」侮辱人之構成要件不合。此外，又查無其他證據可資
    審酌，顯屬不能證明被告犯罪。上訴意旨執前詞指摘原判決不當，為無理由，應
    予駁回。
據上論斷，應依刑事訴訟法第三百六十八條、第三百七十三條，判決如主文。
中    華    民    國     九十二     年       七       月     二十二     日
                              臺灣高等法院高雄分院刑事第五庭
                                 審判長法官  吳水木
                                        法官  趙文淵
                                        法官  洪慶鐘
右正本證明與原本無異。
不得上訴。
                                      書記官  彭筱瑗
中    華    民    國     九十二     年       七       月    二十三      日
                                                                        Ｆ
附件：
臺灣高雄地方法院刑事判決                          九十二年度自字第一六三號
    自  訴  人  甲○○  住高雄郵政信箱六一之二十號
    被      告  乙○○  男  五十四歲（民國○○○年○月○日生）
                        住高雄市○鎮區○○街二巷四九號
                        身分證統一編號：Ｂ一八四五五三八號
右列被告因妨害名譽案件，經自訴人提起自訴，本院判決如左：
    主  文
乙○○無罪。
    理  由
一、自訴意旨以：被告乙○○於九十二年一月二十四日高雄市新興郵局存證信函第五
    二三號致自訴人甲○○載明：【茲有三件高雄市地方法院傳票，收件人甲○○，
    ‧‧‧，上述房子為本人所有，台端沒有經過本人同意，「冒用該房子作為連絡
    之用，此舉令人感到可恥」，‧‧‧，特此聲明】等語，被告不當運用表現自由
    ，四處指摘不實與案件無關之言論，而足以毀損自訴人之名譽，且公然予自訴人
    「主觀上」窘迫之侮辱，已嚴重毀損自訴人之法益，應認被告所為係涉犯刑法第
    三百十條第二項之加重誹謗罪嫌。
二、按犯罪事實之認定，應憑證據，如未能發現相當證據，或證據不足以證明，自不
    能以推測或擬制之方法以為裁判基礎；又認定不利被告之事實，須依積極證據，
    苟積極證據不足為不利於被告事實之認定時，即應為有利於被告之認定，更不必
    有何有利之證據。又同法第三百十條之誹謗罪，須以意圖散布於眾，而指摘或傳
    述足以毀損他人名譽之事為其構成要件。
三、本件自訴人認被告涉有上揭犯行，無非係以被告所寄發予其收受之存證信函所載
    之內容足以毀損其名譽為其主要之論據。訊據被告乙○○對於寄發存證信函予自
    訴人收受之事實固坦承不諱，惟堅決否認有何誹謗之犯行，辯稱：房子是伊的，
    且伊才寄一張存證信函而已等語。經查：依自訴人所提出據以認定被告上開犯行
    之證據即存證信函及信封所示，可知該信函之受文者僅係自訴人甲○○本人而已
    ，亦即被告僅係將該信函寄交自訴人個人收受，當非有欲將該信函內容公布於眾
    之意思，且該存證信函仍屬一般私人信件之性質，故該信函所載之文字內容應仍
    有其私密性，尚非一般非收信人之所得以任意共見共聞，倘若被告確有意圖散佈
    於眾之意思，衡情實不會以上開方式傳述該內容才是，足見被告僅係要向自訴人
    表達不滿之情緒而已，難認被告上開所為即有誹謗之故意至明，此外無積極之證
    據足以證明被告涉有誹謗之罪嫌，不能證明被告犯罪，爰為無罪之諭知。
據上論斷，應依刑事訴訟法第三百四十三條、第三百零一條第一項，判決如主文。
中      華      民      國      九十二      年    五    月    二十一    日
                                  臺灣高雄地方法院刑事第三庭
                                      法  官  楊  宗  翰
右正本證明與原本無異。
如不服本判決，應於判決送達後十日內，向本院提出上訴狀。
                                      書記官  陳  怡  真
中      華      民      國      九十二      年    五    月    二十一    日


司法院資訊處製作；財團法人民間司法改革基金會備份。
